臺灣嘉義地方法院民事判決　96年度小上字第13號
上　訴　人　甲○○
被上訴人　　寶華商業銀行股份有限公司
法定代理人　乙○○
上列當事人間請求返還借款事件，上訴人對於中華民國96年1月3
1日本院嘉義簡易庭95年度嘉小字第2393號第一審判決提起上訴
，本院合議庭判決如下：
    主  文
上訴駁回。
第二審訴訟費用新臺幣壹仟伍佰元由上訴人負擔。
    理      由
一、按對於小額程序之第一審裁判之上訴，非以其違背法令為理
    由，不得為之；又小額訴訟程序之上訴狀內應記載上訴理由
    ，表明原判決所違背之法令及其具體內容，及依訴訟資料可
    認為原判決有違背法令之具體事實；小額程序之第二審判決
    ，有依上訴意旨足認上訴為無理由者，得不經言詞辯論為之
    ，民事訴訟法第436條之24第2項、第436條之25、第436條之
    29第2款，分別定有明文。本件上訴人提起上訴已指出：原
    審就兩造間分期付款申請書，認定並未違反消費者保護法（
    下稱消保法）施行細則第11條第1項、第2項之規定，惟消保
    法施行細則第11條第1項、第2項之規定已然刪除，並將刪除
    之條文移置消保法第11條之1第1項及第2項前段，原審竟以
    已刪除之條文為判決基礎，且該判決未適用消保法第11條之
    1之規定而屬違背法令等語。核其上訴理由，堪認其對於原
    第一審小額判決違背法令之情事，已有具體之指摘，是上訴
    人提起本件上訴，應認為已具備合法要件，合先敘明。
二、被上訴人起訴主張：上訴人於民國94年8月20日向被上訴人
    申請消費性商品分期貸款新台幣（下同）59,800元，並簽訂
    分期付款申請書，約定借款期限自94年8月29日起至96年7月
    29日止，分23期，以每月為1期平均攤還2,600元，逾期未付
    分期款，則加付年息百分之20計算之遲延利息。詎被上訴人
    撥付借款後，上訴人自95年1月29日起即未再依約繳款，尚
    欠被上訴人46,800元，經催告迄未清償，爰聲明請求上訴人
    給付46,800元，及自95年1月29日起至清償日止，按年息百
    分之20計算之遲延利息等語。
三、上訴意旨略以（其餘與判決違背法令無關之陳述省略）：
  (一)按定型化契約，係指以企業經營者提出之定型化契約條款作
    為契約內容之全部或一部而訂定之契約；企業經營者與消費
    者訂立定型化契約前，應有30日以內之合理期間，供消費者
    審閱全部條款內容。違反前項規定者，其條款不構成契約之
    內容，消費者保護法（下稱消保法）第2條第9款、第11條之
    1第1項、第2項前段，分別定有明文。上開消保法原規定於
    施行細則第11條第1、2項，嗣經刪除並全數移置消保法第11
    條之1第1、2項。詎原審竟以已刪除之消費者保護法施行細
    則第11條第1、2項之條文為判決基礎，足資訾議。
  (二)又上訴人與第三人亨揚文化事業公司業務員於94年8月20日
    簽立「訂購教材內容約定書」，並於同日簽訂屬於定型化契
    約之系爭分期付款申請書，足見簽訂系爭分期付款契約書前
    ，未予審閱期間，依消保法第11條之1第1、2項，應屬無效
    。
四、原審以兩造間之分期付款契約為有效，且上訴人確有積欠被
    上訴人請求之金額及約定之違約金，判決上訴人應給付被上
    訴人46,800元，並自95年1月29日起至清償日止，按年息百
    分之20計算之遲延利息。上訴人對原審判決不服，提起上訴
    ，並聲明：原判決廢棄，被上訴人在第一審之訴駁回。被上
　　訴人則未於言詞辯論期日到場，亦未提出書狀為任何聲明或
  　陳述。
五、本院之判斷：
  (一)被上訴人主張上訴人向被上訴人申請消費信性商品分期貸款
    59,800元並簽立分期付款申請書，約定借款期限23期，每期
    平均攤還2,600元，逾期未付分期款，則加計年息百分之20
    計算之遲延利息，詎上訴人自95年1月29日起即未再依約繳
    款，尚積欠被上訴人46,800元及約定遲延利息之事實，業據
    被上訴人提出分期付款申請書、消費性商品貸款契約條款、
    客戶繳款明細各1份為證，堪信屬實。上訴人雖以前詞置辯
    ，惟查：
　(二)按企業經營者與消費者訂立定型化契約前，應有30日以內之
  　合理期間，供消費者審閱全部條款內容，違反前項規定者，
    該條款不構成契約之內容，消保法第11條之1第1項、第2項
    前段固定有明文，然此關於定型化契約審閱期間之規定，其
    目的在給予消費者充分瞭解契約內容之機會，防止企業經營
    者在未給予消費者審閱契約內容機會之前，限制消費者簽訂
    契約之時間，以避免消費者於匆忙間不及瞭解其依契約所得
    主張之權利及應負擔之義務，致訂立顯失公平之契約而受有
    損害，故只須消費者於簽約前已充分瞭解該契約基本之權利
    義務關係，或企業經營者並未有積極限制消費者必須於特定
    時間簽訂契約者，即不得引用上開規定而主張契約無效。參
    諸上訴人於原審自承：訴外人林文聰係親自到其家中推銷產
    品，並交付系爭分期付款契約書予其簽名等語，再參之上訴
    人簽約當時為54歲，教育程度為國中畢業，係已有多年社會
　　經驗且識字之成年人，則衡諸上訴人簽約之地點係在其自宅
  　住處，並非無閱覽契約條款之機會，且上訴人識字又有多年
    社會經驗，復參以上訴人未能舉證證明訴外人林文聰有強迫
    立即簽約之情事，且系爭付款申請書第2條、第4條業已敘明
    「申請人已詳閱本表正面及背面之全部消費性商品貸款契約
    條款」等情，應足認上訴人於簽約前，已有機會充分閱覽分
    期付款申請書內容。基此，系爭契約於簽約前，既已予上訴
    人合理之契約審閱期間，上訴人非不得於簽名前就各該等文
    書之內容予以詳讀，其不此之圖，卻於未完全瞭解契約內容
    之前即於各該文書簽名，係對自身權利之拋棄，並非法所不
    許，亦不影響其簽名之效力，自不得援引上開消保法規定抗
    辯所簽之契約為無效或不成立。其僅執訂購教材內容約定書
    與分期付款契約書均係同日簽訂一事，辯稱未予其合理審閱
    期間云云，尚無可採。
  (三)至於原審判決雖引用已刪除之消保法施行細則第11條第1、2
    項之規定，惟參諸已刪除之消保法施行細則第11條第1、2項
    規定，與消保法第11條之1第1、2項，條文內容並無二致，
    原審於審酌上訴人簽約場所係自宅住處、且上訴人為心智正
    常識字之人，復參以系爭付款申請書第2條、第4條業已敘明
    「申請人已詳閱本表正面及背面之全部消費性商品貸款契約
    條款」等情，認系爭契約於簽約前，已予上訴人合理之契約
    審閱期間，上訴人捨此不為，不得援引上開消保法規定抗辯
    所簽之契約為無效或不成立等情，足認原審已就消保法第11
    條之1第1、2項之條文內容予以審酌，僅係誤載為已刪除之
    消保法施行細則第11條，本院認原審認事用法並無違背法令
    之處，上訴人前揭所辯，亦無足取。
六、綜上所述，本件原審判決依卷內所附之證據資料加以取捨、
    判斷，認定簽訂分期付款契約前已予上訴人合理審閱期間，
    並未違反消保法第11條之1之規定，上訴人辯稱契約應屬無
    效，尚非有據。是系爭分期付款契約既屬有效，則被上訴人
    基於契約關係請求，為有理由，原審判決上訴人應給付46,8
    00元及自95年1月29日起至清償日止，按年息百分之20計算
    之遲延利息，並依職權宣告假執行，經核無判決違背法令情
    事，上訴人上訴意旨指摘原判決違背法令，求予廢棄改判，
　　惟依其上訴意旨已足認上訴為無理由，爰不經言詞辯論，逕
  　以判決駁回之。
七、末按法院為小額訴訟費用之裁判時，應確定其費用額，民事
    訴訟法第436條之191第1項定有明文，此依同法第436條之32
    第1項規定，於小額事件之上訴程序準用之。上訴人提起本
    件上訴既經駁回，則上訴人應負擔之本件訴訟費用額為第二
    審裁判費1,500元。
八、本件待證事實已臻明瞭，兩造其餘攻擊防禦方法及舉證，對
    判決之結果已不生影響，爰不一一詳為審酌，併此敘明。
九、據上論結，本件上訴為無理由，依民事訴訟法第436條之29
    第2款、第436條之32第1項、第2項、第449條第1項、第436
    條之19第1項、第78條，判決如主文。
中　　華　　民　　國　　96　　年　　 5 　 月　　24　　日
                  民二庭審判長法　官　黃茂宏
                              法　官　陳琪媛
                              法　官　林中如
以上正本係照原本作成
本判決不得上訴
中　　華　　民　　國　　96　　年　　 5 　　月　　24 　日
                              書記官　陳湘蓉
